【裁判字號】    98,訴,24
【裁判日期】    990409
【裁判案由】    違反稅捐稽徵法等
【裁判全文】
臺灣士林地方法院刑事判決               98年度訴字第24號
公  訴  人  臺灣士林地方法院檢察署檢察官
被      告  丙○○
選任辯護人  林宇文律師
            張漢榮律師
上列被告因違反稅捐稽徵法等案件，經檢察官提起公訴（97年度
偵字第15050 號），本院判決如下：
    主  文
丙○○行使從事業務之人，明知為不實之事項，而登載於其業務
上作成之文書，足以生損害於公眾，處有期徒刑伍月，如易科罰
金，以新臺幣壹仟元折算壹日，減為有期徒刑貳月又拾伍日，如
易科罰金，以新臺幣壹仟元折算壹日；又公司負責人為納稅義務
人，以不正當方法逃漏稅捐，處有期徒刑捌月，減為有期徒刑肆
月，如易科罰金，以新臺幣壹仟元折算壹日。應執行有期徒刑陸
月，如易科罰金，以新臺幣壹仟元折算壹日。
    事  實
一、丙○○係址設臺北市中山區○○○路174 號2 樓納稅義務人
    互源企業有限公司（下稱互源公司）負責人，屬公司法規定
    之公司負責人，互源公司於民國95年8 月間，曾向美國OCEA
    N GARDEN PRODUCTS 公司（下稱OCEAN GARDEN公司）購買CA
    RMEX BRAND CANNED MEXICAN ABALONE 罐裝墨西哥鮑魚（下
    稱罐裝鮑魚）1 批共計962 箱。丙○○明知該批罐裝鮑魚實
    際買賣價金為1,364,760 美元，另OCEAN GARDEN公司就該交
    易曾出具COMMERCIAL INVOICE商業發票2 紙（發票號碼各為
    S108246 號、S108552 號）交予互源公司收執，亦明知OCEA
    N GARDEN公司就該發票號碼為S108246 號之COMMERCIAL INV
    OICE之金額為865,800 美元，其下方原註記「PARTIAL PAYM
    ENT 」（部分付款）經OCEAN GARDEN公司人員為塗銷並簽、
    蓋更正章戳後，該商業發票已屬OCEAN GARDEN公司人員於其
    業務上登載不實之文書，竟基於以不正當方法逃漏稅捐及行
    使業務上登載不實文書之犯意，於95年9 月20日，使不知情
    之報關業者持前揭已塗銷「PARTIAL PAYMENT 」註記之發票
    號碼為S108246 號之COMMERCIAL INVOICE，向址設臺北縣汐
    止市○○路○ 段273 號之財政部基隆關稅局五堵分局（下稱
    基隆關稅局五堵分局）就前揭罐裝鮑魚1 批申請報關進口以
    行使，致基隆關稅局五堵分局承辦人員誤認該發票號碼為S1
    08246 號之COMMERCIAL INVOICE上所載金額865,800 美元為
    該批共962 箱進口罐裝鮑魚全部交易價格，而以此計算上開
    進口罐裝鮑魚應納稅額，足以生損害於基隆關稅局五堵分局
    承辦人員審核稅捐稽徵之正確性，而納稅義務人互源公司以
    此不正當方法因而逃漏營業稅新臺幣406,258 元。嗣基隆關
    稅局函請駐我國駐洛杉磯辦事處商務組向該OCEAN GARD EN
    公司為查詢後，始知該發票號碼為S108246 號之COMMERCI
    AL INVOICE於OCEAN GARDEN公司留存資料中原有「PARTIAL
    PAYMENT 」註記，而循線查悉上情。
二、案經財政部基隆關稅局向臺灣基隆地方法院檢察署為告發後
    經臺灣基隆地方法院檢察署呈請臺灣高等法院檢察署檢察長
    令轉臺灣士林地方法院檢察署檢察官偵查後起訴。
    理  由
一、按被告以外之人於審判外之言詞或書面陳述，除法律有規定
    者外，不得作為證據；又被告以外之人於審判外之陳述，雖
    不符合同法第159 條之1 至第159 條之4 之規定，但經當事
    人於審判程序同意作為證據，法院審酌該言詞陳述或書面陳
    述作成時之情況，認為適當者，亦得為證據。當事人、代理
    人或辯護人於法院調查證據時，知有第159 條第1 項不得為
    證據之情形，而未於言詞辯論終結前聲明異議者，視為有前
    項之同意，刑事訴訟法第159 條第1 項及第159 條之5 分別
    定有明文。經查，本判決所引用之各該被告以外之人於審判
    外之陳述（包含書面陳述）雖均屬傳聞證據，然被告及其辯
    護人對證據能力均不爭執，本院審酌上開證據資料製作時之
    情況，尚無違法不當及證明力明顯過低之瑕疵，亦認為以之
    作為證據應屬適當，故揆諸前開規定，爰逕依刑事訴訟法第
    159 條之5 規定，認前揭證據資料均有證據能力，先予敘明
    。
二、訊據被告丙○○對於其為互源公司負責人，互源公司曾於95
    年8 月間，向美國OCEAN GARDEN公司購買罐裝鮑魚1 批及互
    源公司於95年9 月20日以OCEAN GARDEN公司出具之發票號碼
    為S108246 號之COMMERCIAL INVOICE商業發票向基隆關稅局
    五堵分局就前揭罐裝鮑魚申請報關進口各情固不爭執，然矢
    口否認有何行使業務上登載不實文書及以不正當方法逃漏稅
    捐之犯行，並辯稱：伊沒有變造該發票號碼為S108246 號之
    COMMERCIAL INVOICE，也沒有將該商業發票上之「PARTIAL
    PAYMENT 」註記塗銷，OCEAN GARDEN公司將該發票號碼為S1
    08246 號之COMMERCIAL INVOICE寄來互源公司時，該「PART
    IAL PAYMENT 」註記已塗銷，互源公司也是以此塗銷註記「
    PARTIAL PAYMENT 」之該發票號碼為S108246 號之COMMERCI
    AL INVOICE由第一銀行長春分行支付押匯金額，互源公司沒
    有以此不正當方法逃漏稅捐云云。經查：
  (一)被告為互源公司負責人，屬公司法規定之公司負責人，互源
    公司於95年8 月間，曾向OCEAN GARDEN公司購買罐裝鮑魚1
    批共962 箱。另互源公司曾於95年9 月20日，以OCEAN GARD
    EN公司出具之發票號碼為S108246 號、金額為865,800 美元
    之COMMERCIAL INVOICE商業發票，向基隆關稅局五堵分局就
    前揭罐裝鮑魚1 批申請報關進口各情，業據被告於偵查中及
    本院審理時自承無訛（分見甲○他卷第38頁、本院訴字卷第
    73至74頁），核與證人即基隆關稅局承辦人員丁○○於偵查
    中及本院審理時所證述之情節大相符（分見甲○他卷第37至
    38頁、本院訴字卷第67至69頁），並有財團法人金融聯合徵
    信中心公司獨資合夥事業登記資訊查詢資料、互源公司於95
    年9 月20日向基隆關稅局五堵分局就前揭罐裝鮑魚1 批申請
    報關進口時所檢附之進口報關單、發票號碼為S108246 號、
    金額為865,800 美元且「PARTIAL PAYMENT 」註記已塗銷之
    COMMERCIAL INVOICE商業發票及PACKING LIST裝箱單等各1
    紙存卷可查（分見基檢他卷第49至50頁、第2 至4 頁），足
    認被告前揭陳述，與事實相符，堪可採信。
  (二)另該發票號碼為S108246 號、金額為865,800 美元且「PART
    IAL PAYMENT 」註記已塗銷之COMMERCIAL INVOICE是否屬業
    務上登載不實之文書乙情：
  (1)互源公司於95年9 月20日以該發票號碼為S108246 號、金額
    為865,800 美元且「PARTIAL PAYMEN T」註記已塗銷之COMM
    ERCIAL INVOICE商業發票就前揭共計962 箱之罐裝鮑魚1 批
    向基隆關稅局五堵分局申請報關進口後，基隆關稅局曾請我
    國駐美國洛杉磯辦事處查詢前揭報關發票所載金額是否確為
    實際交易價格，經我國駐洛杉磯辦事處商務組向該OCEAN GA
    RDEN公司查詢後，該OCEAN GARDEN公司檢送互源公司所購買
    之前揭962 箱罐裝鮑魚而出具之COMMERCIAL INVOICE（商業
    發票）及ORDER CONFIRMATION（交易確認單）等情，有駐洛
    杉磯辦事處商務組96年7 月30日洛商（96）字第300 號函及
    同函檢附之OCEAN GARDEN公司函覆資料、ORDER CONFIRMATI
    ON（交易確認單）各2 份及發票號碼為S108246 號之COMMER
    CIAL INVOICE（商業發票）1 張等在卷可查（見基檢他卷第
    5 至15頁），而觀諸前揭我國駐洛杉磯辦事處商務組函文所
    檢送之該發票號碼為S108246 號之COMMERCIAL INVOI CE 中
    有「PARTIAL PAYMENT 」之註記，即與互源公司申請報關進
    口時所檢送之該張COMMERCIAL INVOICE顯有不同。另互源公
    司申請報關進口時所檢送之該張COMMERCIAL INVOICE上原有
    「PARTIAL PAYMENT 」之註記，後卻用修正帶塗銷該「PART
    IAL PAYMENT 」並蓋上更正章戳等情，業經證人丁○○於偵
    查中證述明確（見甲○他卷第38頁上方），並有拍攝於互源
    公司申請報關進口時所檢送COMMERCIAL INVOICE之照片1 張
    存卷可稽（見甲○他卷第40頁後方）。而對照我國駐洛杉磯
    辦事處商務組函文所檢送之該發票號碼為S108246 號之COMM
    ERCIAL INVOICE、互源公司於95年9 月20日檢送報關之發票
    號碼為S108246 號之COMMERCIAL INVOICE及上開照片（分見
    基檢他卷第3 頁、第11頁及甲○他卷第40頁後方），該2 張
    發票號碼同係S108246 號之COMMERCIAL INVOICE，其內容除
    「PARTIAL PAYMENT 」之註記是否另以修正帶塗銷並蓋有修
    正章戳及簽名外，其餘關於日期、金額及數字之內容均完全
    相同，且該日期、金額及數字之字跡及排列位置、順序均為
    一致，另該COMMERCIAL INVOICE下方由OCEAN GARDEN公司人
    員CIRO GONZALES 所為之簽名，無論在筆畫特徵、結構佈局
    、態勢神韻各方面，均完全相同，可認該2 張發票號碼同為
    S108246 號之COMMERCIAL INVOICE除該「PARTIAL PAYMENT
    」之註記是否另以修正帶塗銷並蓋有修正章戳及簽名外，應
    屬同一文件，而非另行製作而得。
  (2)雖OCEAN GARDEN公司於我國駐洛杉磯辦事處商務組再向該公
    司確認互源公司於95年9 月20日檢送報關之發票號碼為S108
    246 號之COMMERCIAL INVOICE中之「PARTIAL PAYMENT 」註
    記是否為該公司為塗銷並簽、蓋更正章戳一事，該OCEAN GA
    RDEN公司不願正面回應各情，有駐洛杉磯辦事處商務組96年
    12月19日洛商（96）字第489 號函文1 份在卷可查（見基檢
    他卷第16頁），然觀諸前揭拍攝於互源公司申請報關進口時
    所檢送COMMERCIAL INVOICE之照片（見甲○他卷第40頁後方
    ），該照片中以修正帶塗銷該「PARTIAL PAYMENT 」註記上
    蓋有類似OCEAN GARDEN公司同意、允許之修正章戳，該章戳
    上尚有簽名，而對照該修正章戳上之簽名，與該COMMERCIAL
    INVOICE 下方由OCEAN GARDEN公司人員CIRO GONZALES 所為
    之簽名，無論在筆畫特徵、結構佈局、態勢神韻各方面，均
    為相同、類似，顯見塗銷該「PARTIAL PAYMENT 」之註記，
    應為OCEAN GARDEN公司人員為之，應屬無疑。
  (3)另互源公司於95年9 月20日檢送報關之該發票號碼為S10824
    6 號之COMMERCIAL INVOICE中，其記載該批罐裝鮑魚數量為
    962 箱，金額為865,800 美元。而參以OCEAN GARDEN公司函
    覆我國駐洛杉磯辦事處商務組查詢實際交易價格時所檢送互
    源公司購買之前揭962 箱罐裝鮑魚而出具之COMMERCIAL INV
    OICE及ORDER CONFIRMATION等資料，可徵OCEAN GARDEN公司
    人員明知出售該批罐裝鮑魚予互源公司時共出具2 紙COM
    MERCIAL INVOICE （發票號碼各為S108246 號、S108552 號
    ），總交易金額亦達1,091,760 美元，然OCEAN GARDEN公司
    人員卻於原已註記「PARTIAL PAYMENT 」之發票號碼為S108
    246 號之COMMERCIAL INVOICE後，卻將該「PARTIAL PAYMEN
    T 」之註記以修正帶塗銷並蓋上修正章戳及簽名。該OCEAN
    GARDEN公司人員既為從事業務之人，明知該發票上所載之金
    額非全部交易金額僅屬部分付款，卻將該「PARTIAL PAYMEN
    T 」之註記塗銷，其有將此不實事項登載於業務上作成之該
    發票號碼為S108246 號之COMMERCIAL INVOICE之事實，即屬
    明確。
  (三)至被告是否知悉該發票號碼為S108246 號、金額為865,800
    美元且「PARTIAL PAYMENT 」註記已塗銷之COMMERCIAL INV
    OICE是否屬業務上登載不實之文書乙節：
  (1)觀諸OCEAN GARDEN公司與互源公司為本件罐裝鮑魚交易之交
    易確認單（見基檢他卷第12至15頁）中，已載明該交易共計
    有962 箱罐裝鮑魚，而交易金額共計為1,091,760 美元。另
    互源公司於95年9 月20日亦係以962 箱罐裝鮑魚向基隆關稅
    局五堵分局申請報關，此參互源公司為本件報關時所檢附之
    進口報關單及PACKING LIST裝箱單即明（分見基檢他卷第2
    、4 頁），足認互源公司向OCEAN GARDEN公司所購入之前揭
    962 箱罐裝鮑魚係同時且全數向基隆關稅局五堵分局申請報
    關進口之事實，應屬明確。
  (2)又該962 箱罐裝鮑魚之付款方式，其中865,800 美元係以信
    用狀之方式為匯款，其餘款項約225,960 美元之款項係由互
    源公司電匯予OCEAN GARDEN公司乙情，業據被告於本院審理
    時陳述明確（分見本院訴字卷第73頁中段、第73頁背面中段
    ）。另該OCEAN GARDEN公司函覆我國駐洛杉磯辦事處商務組
    查詢本件實際交易價格時曾函稱：OCEAN GARDEN公司以信用
    狀方式向進口人（即互源公司，下同）收取每箱900 美元之
    部分款項（PARTIAL PAYMENT --即發票金額），餘款進口人
    在裝箱前以銀行電匯方式付款等情，有前揭我國駐洛杉磯辦
    事處商務組96年7 月30日洛商（96）字第300 號函文（第五
    點之6） 及同函檢附之OCEAN GARDEN公司回函各1 份在卷可
    查（分見基檢他卷第6 頁下方及第10頁中段）。互源公司於
    OCEAN GARDEN公司將該批罐裝鮑魚裝箱運抵臺灣前，除就該
    發票號碼為S108246 號之COMMERCIAL INVOICE所載之金額86
    5,800 美元委託第一銀行長春分行以信用狀押匯方式為付款
    外，且亦已就其餘款項匯款予OCEAN GARDEN公司，始能於該
    批罐裝鮑魚運抵臺灣後持提單（BILL OF LADING）提領該批
    962 箱罐裝鮑魚，足認被告對於該批962 箱罐裝鮑魚實際交
    易價格為何、互源公司是否已全數給付各情，知之甚詳。
  (3)況被告於本院審理時亦曾稱：「（本件你跟OCEAN GARDEN公
    司交易，就S108246 號之INVOICE 其中的800 箱的實際交易
    金額應該為950010美元，是否如此？）是」、「（如果說連
    同剩下的162 箱還需要付給出口商141750美元，是否如此？
    ）是」、「（你既然知道實際交易價格有109 萬美金，為什
    麼向海關申報只有865800美元？）我們是應國外公司要求配
    合」、「（實際交易價格109 萬美金，向海關申報865,800
    美元，是應國外公司要求配合，所以你也知道這與實際上情
    況不符？）是」、「（依你所述，你拿到這張INVOICE 時，
    上面PARTIAL PAYMENT 已經被塗掉，金額是寫865800美元，
    也只是這批貨的部分金額，表示說是OCEAN GARDEN公司填了
    不實金額的INVOICE 給你，你也知情？）是」等語（見本院
    訴字卷第73頁下方至74頁中段）。被告既已明知互源公司係
    以109 萬美元向OCEAN GARDEN公司購入前揭罐裝鮑魚，且於
    該批罐裝鮑魚運抵臺灣前即已全數付款，復知悉OCEAN GARD
    EN公司所提出該發票號碼為S108246 號、金額為865,800 美
    元，而該「PARTIAL PAYMENT 」註記已塗銷之COMMERCIAL I
    NVOICE係屬OCEAN GARDEN公司人員於業務上登載不實之文書
    ，卻於向基隆關稅局五堵分局申報前揭共962 箱罐裝鮑魚報
    關進口時持之行使，足認被告確有使該不知情報關業者持該
    不實登載之COMMERCIAL INVOICE向基隆關稅局五堵分局承辦
    人員為行使之犯意，甚為明確。
  (四)又按從價課徵關稅之進口貨物，其完稅價格以該進口貨物之
    交易價格作為計算根據；前項交易價格，指進口貨物由輸出
    國銷售至中華民國實付或應付之價格，關稅法第29條第1 項
    、第2 項分別定有明文；又按進口貨物按關稅完稅價格加計
    進口稅捐後之數額，依第10條規定之稅率計算營業稅額，加
    值型及非加值型營業稅法第20條第1 項亦有明文。本件納稅
    義務人互源公司亦以該無「PARTIAL PAYMENT 」（部分付款
    ）註記之COMMERCIAL INVOICE此不正當之方法，申報該962
    箱罐裝鮑魚之進口時之交易價格，因而逃漏營業稅新臺幣40
    6,258 元等情，有財政部基隆關稅局97年8 月6 日基普核字
    第0971022674號函及同函檢附之基隆關稅局處分書等在卷足
    查（見甲○他卷第29至31頁），益徵互源公司以此不正當方
    法逃漏前述稅捐之犯行，堪認屬實。
三、被告及辯護人所辯不可採之部分：
  (一)雖被告辯稱並不知悉該發票號碼為S108246 號之COMMERCIAL
    INVOICE 中將「PARTIAL PAYMENT 」（部分付款）註記塗銷
    係OCEAN GARDEN公司人員業務上登載不實之文書云云。然被
    告於本院審理時即已自承：「（實際交易價格109 萬美金，
    向海關申報865,800 美元，是應國外公司要求配合，所以你
    也知道這與實際上情況不符？）是」、「（依你所述，你拿
    到這張INVOICE 時，上面PARTIAL PAYMENT 已經被塗掉，金
    額是寫865800美元，也只是這批貨的部分金額，表示說是OC
    EAN GARDEN公司填了不實金額的INVOICE 給你，你也知情？
    ）是」等語（見本院訴字卷第74頁中段），即與前揭所辯不
    同。且該批罐裝鮑魚之交易價格達109 萬美元，若以新臺幣
    匯率為換算將近3,600 萬元，而該批罐裝鮑魚於運抵臺灣之
    前互源公司又已全數付款，被告為互源公司負責人，當對於
    該批已付款且交易金額達新臺幣3,600 萬元之罐裝鮑魚之實
    際交易金額，知之甚詳，焉有錯將僅記載865,800 美元之該
    發票號碼為S108246 號之COMMERCIAL INVOICE誤認為該批罐
    裝鮑魚之全部交易價格並就此為申請報關之理？則被告前揭
    所辯，是否與常情相符，即有疑義。
  (二)至被告另辯稱該OCEAN GARDEN公司亦將「PARTIAL PAYMENT
    」註記塗銷之發票號碼為S108246 號之COMMERCIAL INVOICE
    交予第一銀行長春分行，由該行辦理信用狀押匯業務，而認
    被告並不知悉該將「PARTIAL PAYMENT 」註記塗銷之發票號
    碼為S108246 號之COMMERCIAL INVOICE為OCEAN GARDEN公司
    業務登載不實之文書云云。雖該互源公司委請第一銀行長春
    分行辦理本件信用狀押匯業務時，留存於該行之發票號碼為
    S108246 號之COMMERCIAL INVOICE中之「PARTIAL PAYMENT
    」註記亦已塗銷乙情，業據證人乙○○於本院審理時證述明
    確（見本院訴字卷第69頁背面下方至第70頁上方），並有留
    存於該行之發票號碼為S108246 號之COMMERCIAL INVOICE存
    卷可查（見甲○他卷第62頁），然證人乙○○於本院審理時
    亦證稱：「（發票上面記載的金額是否為PARTIAL PAYMENT
    ，對於押匯業務是否重要？）我們對於是否記載PARTIAL PA
    YMENT 沒什麼太大差別，我們最主要是依照信用狀所開立的
    金額與INVOICE 上的金額是否相符為判斷」、「（剛才你回
    答檢察官說INVOICE 如果有記載PARTIAL PAYMENT 對你們而
    言沒有差別，但對於押匯銀行有差別的嗎？）我們是依照信
    用狀上所記載的事項為判斷」、「（對出口商的押匯銀行有
    無關係？）我們都是依照信用狀上面所記載事項為判斷」、
    「（你是否知悉本件出口商與互源公司實際的交易金額為多
    少？）不知道」、「（一般開立信用狀的金額是否就是他們
    的交易金額？）我無法確認」、「（為什麼不能確認？）我
    們是以信用狀所開立的金額為主」等語明確（分見本院訴字
    卷第70頁中段以下、第70頁中段以下）。況本件該發票號碼
    為S108246 號之COMMERCIAL INVOICE中關於付款情形（PAYM
    ENT） 本即記載信用狀付款（LETTER OF CREDIT），而參諸
    第一銀行長春分行所提出之信用狀電文資料（見甲○他卷第
    56頁）中即載明金額為865,800 美元，亦與該發票號碼為S1
    08246 號之COMMERCIAL INVOICE中所載金額相符，顯見押匯
    銀行僅需審核信用狀開立金額與COMMERCIAL INVOICE所載金
    額相符與否，縱為相符亦不能認定該信用狀及COMMERCIAL
    INVOICE 所載金額即確為該次交易全數價額。是證人乙○○
    前揭證述，尚不足佐以為被告有利認定之依據，亦不得據此
    推論被告對將「PARTIAL PAYMENT 」註記塗銷之該發票號碼
    為S108246 號之COMMERCIAL INVOICE並不知悉為OCEAN GARD
    EN公司人員業務上登載不實之文書。
  (三)是綜上所述，被告上開所辯均為事後卸責之詞，不足採信，
    本件事證明確，被告犯行洵堪認定，自應依法論科。
四、查，被告丙○○明知該OCEAN GARDEN公司塗銷「PARTIAL PA
    YMENT 」（部分付款）註記之發票號碼為S108246 號之COMM
    ERCIAL INVOICE，係屬業務上登載不實之文書，卻仍提出以
    行使，足以生損害於基隆關稅局五堵分局對於稅捐稽徵審核
    之正確性，而納稅義務人互源公司以此不正當之方法因而逃
    漏營業稅新臺幣406,258 元。是核被告所為，各係犯刑法第
    216 條、第215 條之行使業務上登載不實文書罪及稅捐稽徵
    法第47條第1 項第1 款、第41條之公司負責人以不正當方法
    為公司逃漏稅捐罪（雖稅捐稽徵法第47條於98年5 月27日修
    正公佈，新法就第1 項將「左列」為文字修正為「下列」，
    另增訂第2 項之「前項規定之人與實際負責業務之人不同時
    ，以實際負責業務之人為準」，而被告本為互源公司負責人
    ，且為實際負責人，故新法前揭修正於本案並無影響，非法
    律之變更，故逕行適用修正後之該法第47條第1 項第1 款）
    。被告使不知情之報關業者提出前揭登載不實之文書以行使
    ，應論以間接正犯。又公司為法人，公司負責人為自然人，
    二者在法律上並非同一人格主體。公司負責人為公司之代表
    ，其為公司所為行為，應由公司負責。故公司負責人為公司
    以不正當方法逃漏稅捐，因納稅義務人為公司，其所觸犯稅
    捐稽徵法第41條之罪之犯罪或受罰主體，仍為公司，而非公
    司負責人，僅因公司於事實上無從擔負自由刑之責任，基於
    刑事政策上之考慮，同法第47條第1 款將納稅義務人之公司
    應處徒刑之規定，轉嫁於公司負責人。是公司負責人依該條
    款而適用徒刑之處罰，乃屬代罰之性質，並非因其本身之犯
    罪而負行為責任。公司負責人為納稅義務人之公司以不正當
    方法逃漏稅捐，既非稅捐稽徵法第41條之犯罪或受罰主體，
    僅依同法第47條第1 款之規定，代替公司受徒刑之處罰（最
    高法院88年度臺非字第149 號判決要旨參照）。是本件被告
    所犯之行使業務上登載不實文書罪、公司負責人以不正當方
    法為公司逃漏稅捐罪等2 罪間，犯意各別，罪名互異，應予
    分論併罰。至公訴人雖認被告係犯刑法第216 條、第210 條
    之行使變造私文書罪云云。惟觀諸該發票號碼為S108246 號
    之COMMERCIAL INVOICE上該塗銷「PARTIAL PAYMENT 」（部
    分付款）註記上已蓋有OCEAN GARDEN公司更正章戳，其上尚
    有OCEAN GARDEN公司人員之簽名，足認該塗銷章戳及簽名應
    為OCEAN GARDEN公司人員所為，業已論述如前，即難認被告
    有變造該發票之情事。又所謂變造，係行為人為無製作權之
    人，就他人已製成文書加以變造始足當之，若行為人於其業
    務上本有登載權限之人，卻為虛偽內容之製作行為，自屬業
    務上登載不實文書之範疇。查，本件該OCEAN GARDEN公司人
    員，既在該發票號碼為S108246 號之COMMERCIAL INVOICE上
    將「PARTIAL PAYMENT 」為塗銷，實就發票號碼為S108246
    號之COMMERCIAL INVOICE為不實登載，被告明知此情卻仍持
    以行使，其行為即係犯行使業務上登載不實文書，公訴意旨
    認被告係觸犯刑法第216 條、第210 條行使變造私文書罪，
    容有誤會，然起訴之基本社會事實同一，本院自得變更起訴
    法條。至公訴人認互源公司另逃漏進口稅新臺幣670,883 元
    云云（起訴書誤載為新臺幣67,883元，經公訴檢察官補充為
    新臺幣670,883 元）。然按本法所稱稅捐，指一切法定之國
    、省（市）及縣（市）稅捐。但不包括關稅及礦稅；又按本
    法所稱關稅，指對國外進口貨物所課徵之進口稅，稅捐稽徵
    法第2 條、關稅法第2 條分別定有明文，本件互源公司以前
    揭不正當之方法逃漏進口稅雖達新臺幣670,883 元，然該進
    口稅既屬於關稅，即非稅捐稽徵法所明定之稅捐，公訴意旨
    此部分所指，即有違誤。
五、爰審酌被告為納稅義務人互源公司負責人，明知該OCEAN GA
    RDEN公司塗銷「PARTIAL PAYMENT 」（部分付款）註記之發
    票號碼為S108 246號之COMMERCIAL INVOICE，係屬業務上登
    載不實之文書，卻仍提出以行使，足生損害於稅捐機關稽徵
    審核稅額之正確性，且所逃漏稅捐金額亦達新臺幣40餘萬元
    ，影響國家稅收甚鉅，雖已清償所欠稅款，然於犯後猶狡詞
    卸責及其品行、犯罪之動機、目的、手段、所生危害、所得
    利益及犯罪後態度等一切情狀，分別量處如主文所示之刑。
    又本件被告之犯罪時間係在96年4 月24日以前，爰依中華民
    國九十六年罪犯減刑條例規定，就前揭宣告刑分別減為如主
    文所示之刑，並定其應執行之刑，及各諭知易科罰金之折算
    標準。
據上論斷，應依刑事訴訟法第299 條第1 項前段、第300 條，刑
法第11條前段、第216 條、第215 條，第41條第1 項前段，稅捐
稽徵法第47條第1 項第1 款、第41條，刑法施行法第1 條之1 ，
中華民國九十六年罪犯減刑條例第2 條第1 項第3 款、第7 條、
第9 條，判決如主文。
本案經檢察官黃育仁到庭執行職務。
中    華    民    國    99    年    4     月    9     日
                  刑事第四庭審判長法  官  李正紀
                                  法  官  楊皓清
                                  法  官  莊明達
以上正本證明與原本無異。
如不服本判決，應於收受送達後10日內向本院提出上訴書狀，其
未敘述上訴之理由者並得於提起上訴後20日內向本院補提理由書
。
                                  書記官  劉欣怡
中    華    民    國    99    年    4     月    9     日
附錄本案論罪科刑依據法條全文
刑法第216條
行使第210 條至第215 條之文書者，依偽造、變造文書或登載不
實事項或使登載不實事項之規定處斷。
刑法第215條
從事業務之人，明知為不實之事項，而登載於其業務上作成之文
書，足以生損害於公眾或他人者，處3 年以下有期徒刑、拘役或
5 百元以下罰金。
稅捐稽徵法第47條第1項
本法關於納稅義務人、扣繳義務人及代徵人應處徒
刑之規定，於下列之人適用之：
一、公司法規定之公司負責人。
二、民法或其他法律規定對外代表法人之董事或理事。
三、商業登記法規定之商業負責人。
四、其他非法人團體之代表人或管理人。
稅捐稽徵法第41條
納稅義務人以詐術或其他不正當方法逃漏稅捐者，處5 年以下有
科新台幣6 萬元以下罰金。

司法院資訊處製作；財團法人民間司法改革基金會備份。
